臺灣高等法院刑事裁定　　　　　　　　　100年度抗字第750號
抗　告　人
即　被　告　許弘澤
選任辯護人　羅明宏律師
上列抗告人即被告因妨害自由等案件，不服臺灣宜蘭地方法院10
0 年度聲字第386 、400 號，中華民國100 年6 月22日裁定，提
起抗告，本院裁定如下：
    主  文
原裁定撤銷，發回臺灣宜蘭地方法院。
    理  由
一、本件抗告人即被告許弘澤（下稱被告）因妨害自由等案件，
    前經原審於民國100 年6 月3 日訊問後，認觸犯刑法第302
    條第1 項、第304 條第1 項、第305 條、第346 條第1 項等
    法條，嫌疑重大，有事實足認為有反覆實施同一犯罪之虞，
    依刑事訴訟法第101 條之1 第1 項第3 、4 、8 款規定，予
    以羈押。嗣被告及其辯護人皆向原審聲請具保停止羈押，經
    原審以被告羈押情事依然存在，均為駁回在案。
二、抗告意旨略以：檢察官雖起訴被告涉犯三起暴力討債犯行（
    被害人鄭定立、李銘欽、林中酩），惟經偵訊相關人證後，
    確認此3 件犯行並非集團性、常習性及脅迫性或暴力性之犯
    罪組織犯行，檢察官並就被告違反犯罪組織條例案件，另以
    100 年度偵字第1166號、1490號為不起訴處分，是原審認被
    告有反覆實施刑法第302 、304 、305 、346 條等罪之虞，
    顯不成立。又同案被告李國龍、陳中偉、康世杰、張榮獻等
    人，其中李國龍犯行有3 件（一件涉嫌強盜）、陳中偉犯行
    有4 件，張榮獻犯行有2 件，情節較諸檢察官起訴被告之部
    分更加嚴重，惟渠等4 人皆經原審准予具保停止羈押，卻認
    情節相較輕微之被告有反覆實施同一犯罪之虞，續為羈押；
    原審裁定之駁回理由，未具體指明被告何以有反覆實施同一
    犯罪之虞，僅空泛稱因上項情事依然存在，不能因具保而消
    滅，本件聲請應予以駁回等語，無從看出何以被告有反覆實
    施同一犯罪之虞；綜上，被告顯無續行羈押之必要性，爰請
    撤銷原裁定並發回原法院另為適法裁定或裁定准予被告具保
    後停止羈押。
三、按羈押被告，應用押票，並記載羈押之理由及其所依據之事
    實，刑事訴訟法第102 條第1 項、第2 項第3 款定有明文；
    此因羈押係拘禁被告於一定處所，乃刑事訴訟強制處分方式
    中，干預被告人身自由最為嚴厲者，其目的僅止於保全證據
    及刑事訴訟程序之進行，尚不得作為預防犯罪之手段，故法
    律設有一定之要件。在形式要件上，被告依法須先經法官訊
    問，並應使用押票；在實質要件上，除被告犯罪嫌疑重大，
    有法定羈押原因外，尚須「非予羈押，顯難進行追訴、審判
    或執行」者，亦即有羈押之必要性，法院始得為羈押之處分
    。故法院為羈押處分時，其羈押形式要件自須完備，以保障
    被告之正當訴訟程序權，並使確實得悉被羈押之原因，而得
    據以敘明理由提出抗告，妥顧其訴訟救濟權，此於駁回被告
    之具保停止羈押之聲請時，亦同其理。查原裁定僅以：被告
    因妨害自由等案件，前經原審法院裁定執行羈押，「茲因上
    項情事依然存在，不能因具保而消滅」為理由，裁定駁回被
    告及其辯護人之聲請，並未於裁定中說明所依據之具體事實
    ，經尋繹原法院於羈押被告之押票內勾選之羈押理由所依據
    之事實記載「如附件」，而附件內容為「法官諭知被告許弘
    澤經訊問後，所涉刑法第302 條第1 項、第304 條第1 項、
    第305 條、第346 條第1 項犯罪嫌疑重大，有反覆實施同一
    犯罪之虞，有刑事訴訟法第101 條之1 第1 項第3 、4 、8
    款之情形，非予羈押，顯難進行審理，應予羈押。」亦無所
    憑參，則對於被告是否犯罪嫌疑重大、如何足認被告有反覆
    實施同一犯罪之虞，又是否有為此項預防性羈押之必要，其
    所依據之事實，均未見於原裁定理由說明，其理由尚嫌未備
    ；抗告人執以指摘原裁定不當，非全無理由，應由本院將原
    裁定撤銷，並發回原審法院更為妥適之裁定，以期詳實適法
    ，並昭折服。
據上論結，應依刑事訴訟法第413條前段，裁定如主文。
中    華    民    國    100    年    7    月    18    日
                  刑事第十九庭審判長法  官  鄧振球
                                    法  官  潘翠雪
                                    法  官  彭幸鳴
以上正本證明與原本無異。
不得抗告。
                                    書記官  陳靜姿
中    華    民    國    100    年    7    月    18    日